【裁判字號】    89,判,858
【裁判日期】    890324
【裁判案由】    綜合所得稅
【裁判全文】
行  政  法  院  判  決                            八十九年度判字第八五八號
    原      告  乙○○
                甲○○○
    被      告  財政部臺灣省南區國稅局
右當事人間因綜合所得稅事件，原告不服行政院中華民國八十八年二月二十六日台八
十八訴字第○七六二四號再訴願決定，提起行政訴訟，本院判決如左︰
    主  文
原告之訴駁回。
    事  實
緣原告均為萬年富建設股份有限公司（以下簡稱萬年富公司）股東，該公司於八十五
年度申報清算後經減除原出資額，尚有賸餘財產計新台幣（下同）一三、八八六、九
八一元，被告以該公司未申報分派各股東賸餘財產，乃依公司法規定，按原告出資比
例計算應分配數為乙○○二、七七七、三九六元、甲○○○一、三八八、六九八元。
併課原告乙○○八十五年度綜合所得稅。原告不服，申請復查，未獲變更，提起訴願
、再訴願，均遭決定駁回，乃提起行政訴訟。茲摘兩造訴辯意旨於次：
原告起訴意旨略稱：原告為萬年富公司股東，萬年富公司於八十五年辦理清算申報，
更正後之清算資產負債表資產總額計一五八、六三四元（包括現金五○、四一二元，
銀行存款八五、七一二元，暫付款一三、二五七元，存出保證金八、○○○元，開辦
費一、二五三元），資本及盈餘總額計一五八、六三四元（包括原出資額二、六○○
萬元，累積盈虧等負二五、八四一、三六六元），以上資料已向被告新化稽徵所申請
更正在案。則萬年富公司已無原投資股本外之剩餘財產可資分配，實際剩餘財產分派
數為零，原告二人之所得分配，亦為零。無所得可言，為此訴請撤銷原處分及一再訴
願決定等語。
被告答辯意旨略謂︰萬年富公司八十五年清算申報，自行填報八十五年四月三十日清
算後資產負債表之資產總額三九、九○一、四九一元（包括現金三九、八七八、九八
一元，暫付款一三、二五七元，開辦費一、二五三元及存出保證金八、○○○元），
資本及盈餘總額三九、九○一、四九一元（即原出資二、六○○萬元及累積未分配盈
餘一三、九○一、四九一元），清償債務後，剩餘之財產為一三、八八六、九八一元
（累積盈餘一三、九○一、四九一元減暫付款一三、二五七元及開辦費一、二五三元
），依公司法第三百三十條規定，清償債務後賸餘之財產自應按各股東股份比例分派
。至稱清算後資產負債表內容有誤申請更正乙節，並未提出原申報誤失之有關證明文
件，是稱無剩餘財產可資分配，未有萬年富公司之分配所得，不足為採。原告之訴為
無理由，請予駁回等語。
    理  由
按「個人之綜合所得總額，以其全年左列各類所得合併計算之：第一類：營利所得：
公司股東所分配之股利、合作社社員所分配之盈餘．．．皆屬之。」「納稅義務人之
配偶，及合於第十七條規定得申報減除扶養親屬免稅額之受扶養親屬，有前條各類所
得者，應由納稅義務人合併報繳。」分別為所得稅法第十四條第一項第一類及第十五
條所明定。次按「公司組織之營利事業辦理清算及分派剩餘財產課稅辦法，茲分別規
定如次：（二）股東取得剩餘財產之課稅問題：股東於依照公司法第三百三十條規定
取得清算人所分派剩餘財產時，其中屬於股本部分不在課稅之列，其餘部分，除該股
東係屬於所得稅法第四十二條規定公司組織之營利事業者外，均應依法繳納綜合所得
稅或營利事業所得稅．．．。」為財政部六十五年一月二十七日台財稅第三○五三三
號函所釋示。本件原告二人均為萬年富公司之股東，該公司於八十五年度辦理清算申
報，填報八十五年四月三十日清算後資產負債表資產總額三九、九○一、四九一元（
包括現金三九、八七八、九八一元，暫付款一三、二五七元，開辦費一、二五三元及
存出保證金八、○○○元），資本及盈餘總額三九、九○一、四九一元（即原出資額
二、六○○萬元及累積未分配盈餘一三、九○一、四九一元），清償債務後，賸餘之
財產為一三、八八六、九八一元（累積盈餘一三、九○一、四九一元減暫付款一三、
二五七元及開辦費一、二五三元），有該公司辦理清算申報資料在處分卷可證，且為
原告所不爭之事實。被告乃依公司法第三百三十條規定，按各股東股份比例分派剩餘
財產，原告乙○○出資額五二○萬元，佔該公司資本額二、六○○萬元之比例二六○
分之五二，核算應分配數為二、七七七、三九六元（13,886,981×520＼2600＝2,777
,396），原告甲○○○出資額二六○萬元，佔該公司資本額二、六○○萬元之比例二
六○分之二六，核算應分配數為一、三八八、六九八元（13,886,981×260＼2600＝
1,388,698 ），合併核定原告乙○○八十五年度綜合所得總額。揆之首開規定及說明
，並無違誤。原告主張伊等為萬年富公司股東，該公司於八十五年度辦理清算申報，
更正後之資產負債表資產總額計一五八、六三四元（包括現金五○、四一二元，銀行
存款八五、七一二元，暫付款一三、二五七元，存出保證金八、○○○元，開辦費一
、二五三元），資本及盈餘總額計一五八、六三四元（包括原出資額二、六○○萬元
，累積盈虧為負二五、八四一、三六六元），以上資料已向被告申請更正在案。則萬
年富公司已無投資股本以外之剩餘財產可資分配，原告之所得分配為零乙節。經查萬
年富公司之更正案，因未提出應收帳款明細帳等相關資料供核，顯係空泛之詞，為被
告新化稽徵所所不採信。有該稽徵所八十七年八月十三日南區國稅新化審字第八七○
二九二六六號函在處分卷可憑。原告所稱，乏據可證，核無可採。茲查被告之處分既
無違誤，一再訴願決定，予以維持，即無不合，原告起訴意旨，求為撤銷，非有理由
，應予駁回。
據上論結，本件原告之訴為無理由，爰依行政訴訟法第二十六條後段，判決如主文。
中    華    民    國     八十九      年      三      月     二十四      日
                    行 政 法 院 第 四 庭
                                審 判 長 評  事      葉  振  權
                                         評  事      吳  錦  龍
                                         評  事      吳  明  鴻
                                         評  事      尤  三  謀
                                         評  事      陳  光  秀
右  正  本  證  明  與  原  本  無  異
                                         法院書記官  彭  秀  玲
中    華    民    國     八十九      年      三      月     二十四      日


司法院資訊處製作；財團法人民間司法改革基金會備份。
